【裁判字號】    89,訴,507
【裁判日期】    900827
【裁判案由】    重傷害
【裁判全文】
臺灣臺南地方法院刑事判決                          八十九年度訴字第五七號
    公  訴  人  臺灣台南地方法院檢察署檢察官
    被      告  甲○○
    指定辯護人  本院公設辯護人  乙○○
右列被告因重傷害案件，經檢察官提起公訴（八十九年度偵字第三六八五號），本院
判決如左：
    主  文
甲○○傷害人之身體，處有期徒刑伍月，如易科罰金，以參佰元折算壹日。
    事  實
一、甲○○於民國八十九年一月三日晚上十時三十分許，在台南市○○區○○街五號
    三樓之一己○○家中喝酒，恰遇己○○前夫戊○○返家，戊○○質之甲○○何以
    在己○○家中後，雙方隨即一言不合並因而發生爭吵，甲○○進而基於傷害之犯
    意，以拳頭毆打戊○○之左眼，致戊○○受有「左眼眼球破裂併眼臉撕裂傷」等
    傷害。
二、案經戊○○訴由臺南市警察局第四分局報告台灣台南地方法院檢察署檢察官偵查
    起訴。
    理  由
一、訊據被告甲○○固供承告訴人戊○○確於八十九年一月三日晚上十時三十分許，
    進入己○○位於台南市○○區○○街五號三樓之一住處，惟矢口否認有何傷害犯
    行，辯稱：戊○○進入上址時，已滿臉是血，係戊○○先出手毆打伊，伊為自衛
    始回手阻擋戊○○，戊○○左眼所受之傷係其自己不小心跌倒插到破碎的酒瓶所
    致云云。惟查：
（一）被告甲○○於九十年三月二十三日本院調查時業已供承：「（對你在警訊中陳
      述是否實在？）．．．我沒有拿酒瓶刺告訴人，有用拳頭打他，當時很混亂不
      知道打到那裡。警員對並沒有刑求。」等語（見本院九十年三月二十三日訊問
      筆錄），核與被告於警訊時供稱：「．．．至於高某〈指戊○○〉眼晴受傷部
      分是我用拳頭毆傷的。」等語（見被告八十九年二月十六日警訊筆錄，在警卷
      第二頁反面）、證人即戊○○之妻己○○於八十九年五月九日本院調查時證稱
      ：「（今年一月三日晚上二十時三十分許，戊○○及甲○○是否在你金城街家
      中喝酒？）．．．戊○○就拿起酒瓶打甲○○，被甲○○搶下來，兩人就互毆
      起來．．．。」等語（見本院九十年五月九日訊問筆錄），及證人即戊○○之
      女丙○○於九十年八月十三日本院審理庭時供陳：「（當時有無酒瓶破掉，刺
      到戊○○的眼睛？）戊○○一進來就打甲○○，甲○○用手阻擋，他們二人有
      打架．．．。」等語大致相符，足認被告確於前揭時、地出手毆打戊○○。
（二）被告雖一再辯稱：戊○○進入上址時，已滿臉是血，係戊○○先出手毆打伊，
      伊為自衛始回手阻擋戊○○云云，證人己○○、丁○○即戊○○之子，及丙○○雖附和被告之辯詞，證人己○○及丁○○一致供稱：告訴人踢門進來時，整
      個臉流著血，只問被告為何在這裡，沒說什麼話，就開始打被告云云（見本院
      九十年二月九日訊問筆錄）；證人丙○○則供述：戊○○進門時有受傷，且一
      進門就出手打被告云云（見本院九十年八月十三日審判筆錄），然上情為戊○○所否認，且戊○○如確係受有被告及證人等所言「滿臉是血」之傷勢，則其
      所受之傷勢顯然非輕，應無踢門及毆打被告之能力，再者戊○○既受有如此嚴
      重之傷勢，且傷勢係在頭部要害之處，衡情戊○○亦會至醫院救治，應無前往
      上址毆打被告之能力及可能，是被告及證人等前揭所為之供述，顯與一般人之
      生活經驗法則相違，不足採信。又戊○○曾毆打證人己○○、丁○○，亦據其
      二人供承卷，另參以戊○○曾多次酒後至己○○之上開居所騷擾，毆打證人己○○、丁○○及丙○○三人，且踹毀己○○居所之大門，割斷電話線，將己○○之機車丟到運河等情，有本院八十九年度家護字第三一一號通常保護令一份
      附卷可參，戊○○並因違反上保護令之內容，經本院以九十年度易字第三七四
      號判處有期徒刑六月，有上開通常保護令及刑事判決各一份在卷可按，足認證
      人己○○、丁○○及丙○○三人係戊○○家庭暴力行為下之受害者，則其等所
      為之證言難免偏頗，再者，其等之證言復有前開與一般人之生活經驗法則相違
      之處，準此，證人己○○、丁○○、丙○○前揭有利於被告之證言，顯不足採
      信。此外，復查無其他積極事證足以證明係戊○○先出手毆打被告，從而被告
      辯稱係戊○○先動手毆打伊，伊所為僅係自衛云云，實不足採，且戊○○於八
      十九年一月三日晚上十時三十分許，進入己○○在台南市○○區○○街五號三
      樓之一住處之時，頭部確未受傷，亦堪認定。
（三）又查戊○○左眼所受前揭傷勢，無法確知其外力為何，穿刺傷或鈍傷均有可能
      ，且手術當時並未發現眼睛有玻璃等異物，而戊○○左眼視覺機能雖有所減損
      ，但未達完全且永久喪失之毀敗程度，有國立成功大學醫學院附設醫院九十年
      二月二十七日（九０）成附醫第０九九五號函所附之該院病患診療資料摘要表
      在卷可稽。準此，戊○○左眼所受之傷害，顯未達毀敗視能之重傷害程度，然
      其受傷之原因並不排除係遭拳頭毆打所致，且手術當時並未發現戊○○之左眼
      有玻璃等異物，而被告確於前揭時、地出手毆打戊○○，且戊○○於八十九年
      一月三日晚上十時三十分許，進入己○○在台南市○○區○○街五號三樓之一
      住處之時，頭部確未受傷，已如前述，又參以被告在自由意思下於警訊中供承
      戊○○眼晴受傷部係其以拳頭毆打所致等情，堪認戊○○左眼所受之傷害確係
      被告以拳頭毆打所致，且尚未達重傷害之程度。
（四）綜上所查事證，復據告訴人戊○○指訴其於前揭時、地遭被告毆打，致其左眼
      受有如事實欄所載之傷勢甚詳，並有國立成功大學醫學院附設醫院八十九年一
      月十日診斷證明書一紙附於警卷第六頁可參，足認被告前揭所辯，為事後卸責
      之詞，不足採信，本件事證明確，被告傷害犯行洵堪認定。
二、核被告於前揭時、地，以拳頭毆打告訴人戊○○之左眼，致其受有如事實欄所載
    之傷害，所為係犯刑法第二百七十七條第一項之傷害罪。再查被告與戊○○，素
    無怨仇，係因戊○○質之被告何以在其前妻己○○家中一情而起爭執，且被告僅
    以徒手之方式毆打戊○○，衡諸常情應係基於傷害之犯意為之，是公訴意旨認被
    告應依同法第二百七十八條第三項、第一項之重傷未遂罪處斷，尚有未洽，惟其
    基本事實同一，本院自應予審理，並變更起訴法條，併此敘明。爰審酌被告犯罪
    之動機、目的、手段、犯罪所生之危害、犯罪後未能坦承犯行、且未與被害人達
    成和解等一切情狀，量處如主文所示之刑，並諭知易科罰金之折算標準，以資懲
    儆。至扣案之酒瓶（已破裂）一支，雖係被告所有，惟並無證據足資證明係供犯
    本罪所用之用，爰不宣告沒收，附此敘明。
據上論斷，應依刑事訴訟法第二百九十九條第一項前段、第三百條，刑法第二百七十
七條第一項、第四十一條第一項前段，罰金罰鍰提高標準條例第一條前段、第二條，
判決如主文。
中    華    民    國    九十      年      八        月      二十七      日
                                  臺灣臺南地方法院刑事第三庭
                                      審判長法  官
                                            法  官
                                        法  官
右正本證明與原本無異。
如不服本判決，應於判決送達後十日內，向本院提出上訴狀。
                                            書記官
中    華    民    國    九十      年      八        月      二十七      日
附錄本案論罪科刑法條全文：
刑法第二百七十七條第一項：
傷害人之身體或健康者，處三年以下有期徒刑、拘役或一千元以下罰金。


司法院資訊處製作；財團法人民間司法改革基金會備份。
